臺灣臺北地方法院民事判決
109年度訴字第2741號
原      告  盧秀蓁  
追加  原告  宋育凱  
共      同
訴訟代理人  吳文琳律師
被      告  李渝福  
訴訟代理人  陳筱屏律師
            郭眉萱律師
上列當事人間請求排除侵害等事件，本院於民國111年7月11日言
詞辯論終結，判決如下：
    主      文
被告不得妨害原告盧秀蓁通往臺北市○○區○○街○○巷○○○號建物之
頂樓平臺。
原告其餘之訴駁回。
訴訟費用（鑑定費用除外）由被告負擔；鑑定費用由原告負擔。
 
本判決第一項於原告盧秀蓁以新臺幣伍拾伍萬元為被告供擔保，
得假執行；但被告如以新臺幣壹佰陸拾伍萬元為原告盧秀蓁供擔
保，得免為假執行。
原告其餘假執行之聲請駁回。
    事實及理由
壹、程序方面：
    按訴狀送達後，原告不得將原訴變更或追加他訴，但因請求
    之基礎事實同一、擴張或減縮應受判決事項之聲明、不甚礙
    被告之防禦及訴訟之終結者，不在此限，民事訴訟法第255
    條第1項第2款、第3款、第7款分別定有明文。又按原告於判
    決確定前，得撤回訴之全部或一部，但被告已為本案之言詞
    辯論者，應得其同意；而訴之撤回應以書狀為之，但於期日
    ，得以言詞向法院或受命法官為之，民事訴訟法第262 條第
    1 項、第2 項分別定有明文。查原告起訴時原以盧秀蓁為原
    告提起本件訴訟，並聲明：㈠被告應修繕門牌號碼臺北市○○
    區○○街00巷00號4樓房屋（下稱系爭4樓房屋）廚房流理台管
    路、地坪水管及防水層修復至不漏水狀態。㈡被告應給付原
    告新臺幣（下同）50萬元，及自本院109年度北司調字第268
    號案件調解聲請狀繕本送達被告之翌日起至清償日止，按週
    年利率5％計算之利息。㈢被告應即交付門牌號碼臺北市○○區○
    ○街00巷00號頂樓平台即6樓（下稱系爭頂樓平台）出入鐵門
    鑰匙予原告（見本院卷第7頁）。嗣於民國109年7月1日追加
    宋育凱為原告（見本院卷第89頁），並分別於109年6月10日
    、109年7月1日、111年4月19日、111年5月11日變更聲明（
    見本院卷第61、89、227、241頁），最後於111年6月6日將
    聲明變更為：㈠被告應給付原告盧秀蓁33萬1,345元，及自起
    訴狀繕本送達被告之翌日起至清償日止，按週年利率5％計算
    之利息。㈡被告應給付原告宋育凱25萬元，及自起訴狀繕本
    送達被告之翌日起至清償日止，按週年利率5％計算之利息。
    ㈢被告不得以任何方式妨礙原告進出系爭頂樓平台（見本院
    卷第265頁），另原告於111年7月11日將起訴狀訴之聲明第1
    項及民事變更訴之聲明暨準備㈥狀訴之聲明第3項前段（漏載
    前段，應予補充）撤回（見本院卷第297頁），而被告亦當
    庭同意上開撤回（見本院卷第297頁），依前揭規定，此部
    分已生合法撤回效力。而原告前揭所為訴之變更及追加部分
    ，其請求之基礎事實均屬同一，且係擴張應受判決事項之聲
    明，亦不甚礙被告之防禦及訴訟之終結，依據前揭規定，尚
    無不合，應予准許。
貳、實體方面：
一、原告主張：原告所有門牌號碼臺北市○○區○○街00巷00號3樓
    房屋（下稱系爭3樓房屋）分別於108年4月18日、19日、108
    年6月10日、11日、15日、16日、17日、108年11月12日半夜
    、13日發生漏水，其中小孩臥室上方天花板有油漆剝落、衍
    生壁癌、水痕及滴水情形，經工程行師傅確認係因樓上漏水
    所致，原告告知被告上情，被告不置可否。是被告未修復其
    所有系爭4樓房屋漏水，造成系爭3樓房屋中原告宋育凱所居
    住之房間發生壁癌，油漆碎屑粉塵，致原告宋育凱上呼吸道
    感染、慢性咳嗽，長期罹患過敏性鼻炎，且因該粉塵會隨著
    空氣四處飄散，造成原告盧秀蓁因對粉塵過敏、易夜間咳嗽
    ，導致睡眠障礙，加上每天擔心小孩生病，精神壓力很大，
    故原告二人依民法第184條、第195條第1項規定，分別請求
    被告賠償精神慰撫金各25萬元。又社團法人新北市土木技師
    公會（下稱新北市土木技師公會）111年2月15日鑑定報告（
    下稱系爭鑑定報告）認定系爭3樓房屋小孩房間天花板因漏
    水需進行修繕，此部分修繕費用共8萬9,232元（包含工資7
    萬5,847元、材料費1萬3,385元），而系爭3樓房屋於75年12
    月15日興建完成，至原告109年3月2日起訴時約33年，折舊
    金額為7,887元，故原告得請求材料費為5,498元（計算式：
    1萬3,385元－7,887元＝5,498元），加計工資7萬5,847元，則
    原告盧秀蓁得依民法第184條、第213條規定，請求被告賠償
    修繕費用為8萬1,345元（計算式：7萬5,847元＋5,498元＝8萬
    1,345元），加上精神慰撫金25萬元，合計為33萬1,345元。
    此外，系爭頂樓平台為各樓層所有權人所共有，被告於系爭
    頂樓平台擅自搭蓋違建房間，曾將頂樓出入口上鎖，限制侵
    害原告基於系爭頂樓平台之使用權，為避免被告日後再以系
    爭頂樓平台有房間為由，拒絕原告進出，原告依民法第767
    條、第821條規定，請求被告不得妨礙原告進出系爭頂樓平
    台。並聲明：㈠被告應給付原告盧秀蓁33萬1,345元，及自起
    訴狀繕本送達被告之翌日起至清償日止，按週年利率5％計算
    之利息。㈡被告應給付原告宋育凱25萬元，及自起訴狀繕本
    送達被告之翌日起至清償日止，按週年利率5％計算之利息。
    ㈢被告不得以任何方式妨礙原告進出系爭頂樓平台。㈣原告願
    供擔保，請准宣告假執行。
二、被告則以：原告所提出照片及錄影檔僅能證明系爭3樓房屋
    有漏水情形，實無從逕認漏水係由被告所有之系爭4樓房屋
    廚房流理台管路所致，甚而認定可歸責於被告。又被告兒子
    於108年11月20日以簡訊通知原告已約水電師傅至其家中查
    看漏水問題，嗣108年年11月26日告知原告擬做漏水測試，
    請原告預先於漏水處放盆準備，翌日原告則回覆截至當時未
    有漏水情況，被告更於12月間多次詢問原告漏水情形，原告
    均回覆無漏水，足證當時經過測試並無漏水。另本件建物屋
    齡達33年，外牆已有多處漏水情形，且原告均係於連日降雨
    甚至是大雨過後始稱有漏水情形，則系爭3樓房屋之漏水原
    因，尚難認定與系爭4樓房屋有關。復系爭鑑定報告已明確
    表示系爭4樓房屋管線並無漏水情形，亦未導致系爭3樓房屋
    漏水，且相關回函表示漏水原因無法確認，足證原告主張系
    爭3樓房屋小孩房間漏水係因系爭4樓房屋廚房流理台管路、
    地坪水管及防水層漏水所致，顯不可採。此外，原告並未舉
    證證明漏水之因果關係，亦未說明其何種人格法益受侵害，
    縱使其受有損害，亦無從遽認係被告之行為所致，故原告請
    求被告賠償精神慰撫金部分，顯無理由。至於系爭鑑定報告
    有關回復系爭3樓房屋原狀總費用8萬9,232元，其中材料費1
    萬3,385元依照裝潢耐用年限計算，應折舊至零。再者，系
    爭頂樓平台鐵門並未上鎖，原告可自由通往系爭頂樓平台，
    故原告此部分請求欠缺權利保護必要，應予駁回。並聲明：
    ㈠原告之訴及假執行之聲請均駁回。㈡如受不利判決，願供擔
    保，請准宣告免為假執行。
三、得心證之理由：
　　原告主張被告所有系爭4樓房屋漏水致系爭3樓房屋受有損害
    ，爰請求被告賠償修復費用及精神慰撫金，並不得以任何方
    式妨礙原告進出系爭頂樓平台等情，惟為被告所否認，並以
    前揭情詞置辯，經查：
　㈠原告二人請求被告賠償修復費用及精神慰撫金部分：
　⒈按因故意或過失，不法侵害他人之權利者，負損害賠償責任
    。故意以背於善良風俗之方法，加損害於他人者亦同。違反
    保護他人之法律，致生損害於他人者，負賠償責任。但能證
    明其行為無過失者，不在此限。不法侵害他人之身體、健康
    、名譽、自由、信用、隱私、貞操，或不法侵害其他人格法
    益而情節重大者，被害人雖非財產上之損害，亦得請求賠償
    相當之金額，民法第184條、第195 條第1項前段分別定有明
    文。次按當事人主張有利於己之事實者，就其事實有舉證之
    責任，民事訴訟法第277條前段定有明文。民事訴訟如係由
    原告主張權利者，應先由原告負舉證之責，若原告先不能舉
    證，以證實自己主張之事實為真實，則被告就其抗辯事實即
    令不能舉證，或其所舉證據尚有疵累，亦應駁回原告之請求
    。是依前開說明，原告主張被告所有系爭4樓房屋漏水致系
    爭3樓房屋受有損害等情，既為被告所否認，自應由原告就
    此部分有利於己之事實，負舉證之責。
　⒉經查，本件本院經兩造同意（見本院卷第112頁），囑託新北
    市土木技師公會就系爭3樓房屋是否有漏水情形存在及其發
    生原因、有無修補可能等事項為鑑定，鑑定結果為：「…於
    第一次會勘時系爭建物之小孩房間並無漏水情形（即含水量
    介於29％～100％），但頂版有2處潮濕痕跡及粉刷層脫落現象
    ，此應為108年6月10日漏水所造成。表1～表6所示為6區塊測
    試前及各階段測試後之含水量。測試前之含水量（初始值）
    介於13％～20％，屬乾燥～微潮濕狀態，經各階段測試後之含水
    量介於12.8％～23％，亦屬乾燥～微潮濕狀態，由含水量數據研
    判管線應無破損造成漏水現象，又若管線有破損現象，於加
    壓測試約10分鐘後壓力會漸漸降低而趨近於0㎏/㎝²，但經加
    壓3㎏/㎝²以上超過1小時，未見壓力有降低現象，又放水測試
    若管線有破損現象，其含水量會大大增加，甚至接近100％，
    且可見到漏水現象，經近一年進行第二次會勘，原告小孩房
    間樓版外觀與第一次會勘所見並無不同，表7～表8所示為第
    二次會勘版1、版2之含水量介於13.4％～22％，與第一次會勘
    之含水量相當，但第二次會勘版1、版2之初始值平均值較第
    一次會勘時略低，總之由前後二次會勘所見小孩房間並無漏
    水情形，只有先前曾經漏水所殘留潮濕痕跡及粉刷層脫落現
    象，此亦呼應會勘時原告表示自109年1月起即未有漏水情形
    ，亦即並未見原告所提108年6月10日之漏水現象，因108年6
    月10日距第一次會勘時間已經過1年半，研判情況已有所不
    同。」等內容，有系爭鑑定報告可查。堪認原告所指系爭3
    樓房屋漏水之處，於本件鑑定會勘時已無漏水之狀況，僅留
    有先前漏水所殘留之2處潮濕痕跡及粉刷層脫落現象，此應
    為系爭3樓房屋於108年6月10日漏水所造成。再經本院函詢
    系爭鑑定報告記載關於系爭3樓房屋108年6月10日漏水之原
    因為何乙節，該公會於111年6月29日以新北土技字第111000
    2026號函回覆：「本案於民國109年9月24日辦理初勘，109
    年12月22日辦理第一次會勘，距第一次會勘後近一年之110
    年11月29日辦理第二次會勘，二次會勘所見系爭建物之小孩
    房間頂版並無108年6月10日漏水情形，會勘時將可能造成漏
    水之浴廁水管及廚房水槽作加壓放水測試，亦未見有漏水現
    象，另由水份計測量之數據顯示屬於乾燥~微潮濕狀態，非
    為含水量極高之漏水狀態，此亦呼應會勘時原告表示自109
    年1月起即未有漏水情形，依常理研判除非造成漏水之原因
    有所排除，不然漏水情形會日益嚴重，另外因『108年6月10
    日漏水』位置在頂版，牆雖有開窗戶，但牆面近窗戶四周並
    無因塞水路施作不良致雨水滲入造成潮濕痕跡，遑論漏水情
    形，且外牆粘貼磁磚有助於防水，故研判『108年6月10日漏
    水』應非由牆造成，綜上研判，『108年6月10日漏水』因與會
    勘時間已超過一年，於會勘測試亦未見有漏水現象，或許造
    成漏水之原因已有所排除，故漏水原因無法確認。」等語（
    見本院卷第283、284頁），可知系爭3樓房屋漏水之狀況於1
    09年1月間起即未發生，且因新北市土木技師公會受理鑑定
    期間未見漏水之狀況，致該公會無法確認108年6月10日漏水
    之成因等情。綜觀上開各情，足認系爭3樓房屋於本件109年
    12月22日第一次會勘及110年11月29日第二次會勘均無發生
    漏水之情事，而原告所指系爭3樓房屋之房間雖有先前漏水
    殘留潮濕痕跡及粉刷層脫落之狀況，然因原告陳述之該漏水
    現象與新北市土木技師公會會勘時相隔1年之久，現已無法
    確認該漏水之原因為何。準此，系爭3樓房屋於鑑定時並無
    出現漏水之情形，該屋內所殘留漏水情事之責任歸屬未明，
    是本件原告既未能就其所指之漏水事實係因系爭4樓房屋所
    致一事舉證以實其說，則本院就此部分無從產生信其為真實
    之蓋然心證，因此該等待證事實不明之不利益，即應歸屬於
    原告，本院自不能憑此為有利於原告之認定。從而，原告依
    侵權行為之法律關係，請求被告應給付原告盧秀蓁修復費用
    與賠償精神慰撫金共33萬1,345元，及賠償原告宋育凱精神
    慰撫金25萬元，即屬無據。
　⒊至原告固主張：鑑定技師蔡得時於110年11月29日至系爭房屋
    會勘時，曾表示系爭3樓房屋漏水並非外牆所致，而為系爭4
    樓房屋管線造成等語（見本院卷第299至302頁），並聲請訊
    問蔡得時以確認本件漏水之原因。惟就系爭3樓房屋是否存
    在漏水情形暨其原因乙節，業經本院囑託新北市土木技師公
    會為鑑定且出具系爭鑑定報告為憑，復依據原告聲請函請該
    公會確認系爭鑑定報告所指之前漏水成因為何等情，亦經新
    北市土木技師公會函覆明確，已如前述，是就系爭3樓房屋
    所留存先前漏水殘留潮濕痕跡及粉刷層脫落之狀況，該鑑定
    單位在參酌親至現場勘查、測試之結果，並經其等評估、確
    認及討論後，出具系爭鑑定報告，及針對原告質疑事項再次
    詳加確認出具函文提出鑑定意見，顯見該鑑定結論係由鑑定
    人依其等特別專業知識、經驗觀察事實，且詳加判斷而出具
    ，亦已就原告所詢問與懷疑之點提出結論，自堪可採信，原
    告空泛指摘該鑑定報告未盡詳實，應再聲請訊問鑑定技師以
    確認之前漏水成因乙節，自無必要。另鑑定技師於110年11
    月29日至現場勘查之目的，僅係為瞭解系爭3樓房屋前述潮
    濕痕跡及粉刷層脫落現象有無改變，並以水份計測量含水量
    ，此有系爭鑑定報告為證（見該鑑定報告第2頁），故該會
    勘乃為完成受囑託鑑定事項之部分程序，鑑定結論尚待鑑定
    人依據本件所有鑑定資料本於專業知識分析製作，則縱鑑定
    技師蔡得時於會勘時有提及該漏水為系爭4樓房屋管線造成
    等語，亦為鑑定技師在綜合所有資料完成鑑定報告前所為之
    臆測，並不足以取代鑑定機關之鑑定內容，自難憑此為有利
    原告之認定。
  ㈡原告盧秀蓁主張被告不得以任何方式妨礙其進出系爭頂樓平
    台部分：　  
  ⒈按所有人對於無權占有者，得請求返還之。對於妨害其所有
    權者，得請求除去之。有妨害其所有權之虞者，得請求防止
    之。又各共有人對於第三人，得就共有物之全部，為本於所
    有權之請求。但回復共有物之請求，僅得為共有人全體之利
    益為之。民法第767條第1項、第821條分別定有明文。
　⒉查系爭房屋之頂樓平臺應為建物所有人所共有，且被告亦未
    舉證證明其有權得就該平臺為排他性之占用，則被告自不得
    於通往該頂樓平臺之處任意構築門扇設備，致妨礙原告或其
    他共有人全體通往頂樓平臺。而上開通往頂樓平臺之鐵門設
    置門鎖、門閂及曾設置鍊條鎖，被告雖於本件訴訟中未將該
    鐵門上鎖，但仍留前述關閉鐵門之門鎖、門閂等設備，有該
    頂樓平臺照片、言詞辯論筆錄可憑（見本院卷第81、83、29
    8頁），足見被告確在通往頂樓平臺處設有阻擋通行之物，
    且迄未將之拆除，則原告盧秀蓁據上情主張被告仍有使用該
    等設備，致妨礙頂樓平臺共有人通行至該平臺之虞，即非無
    據。則原告盧秀蓁依前揭民法第767條第1項、第821條規定
    ，請求被告不得妨害其通往該頂樓平臺，為有理由，應予准
    許。
四、綜上所述，原告盧秀蓁主依據民法第767條第1項、第821條
    規定，請求被告不得妨害其通往該頂樓平臺，為有理由，應
    予准許，逾此部分，為無理由，應予駁回。又原告勝訴部分
    ，兩造分別陳明願供擔保請准宣告假執行或免為假執行，核
    無不合，爰分別酌定相當之擔保金額准許之。至原告敗訴部
    分，其假執行之聲請失所依據，併予駁回。　
五、末按各當事人一部勝訴、一部敗訴者，其訴訟費用，由法院
    酌量情形，命兩造以比例分擔或命一造負擔，或命兩造各自
    負擔其支出之訴訟費用，民事訴訟法第79條定有明文。本院
    審酌原告就本件鑑定事項所涉爭點（即房屋回復原狀費用、
    給付精神慰撫金部分）乃全部敗訴，故諭知鑑定費用由原告
    負擔，另就鑑定費用以外之訴訟費用，依勝敗訴結果命被告
    負擔。
六、據上論結，本件原告之訴一部有理由，一部無理由。依民事
    訴訟法第79條，判決如主文。　　　
中　　華　　民　　國　　111 　年　　8 　　月　　11　　日
                  民事第七庭    法　官　溫祖明
以上正本係照原本作成。
如對本判決上訴，須於判決送達後20日內向本院提出上訴狀。如
委任律師提起上訴者，應一併繳納上訴審裁判費。
中　　華　　民　　國　　111 　年　　8 　　月　　11　　日
                                書記官  李佳儒